【裁判字號】    98,抗,102
【裁判日期】    980303
【裁判案由】    撤銷假扣押
【裁判全文】
臺灣高等法院民事裁定                   98年度抗字第102號
    抗  告  人
    即債務  人  乙○○
                丙○○
                甲○○
抗告人因與相對人即債權人丁○○等間聲請撤銷假扣押裁定事件
，對於中華民國97年12月5 日臺灣臺北地方法院97年度審全聲字
第222號所為裁定提起抗告，本院裁定如下：
    主  文
抗告駁回。
抗告訴訟費用由抗告人連帶負擔。
    理  由
一、抗告人在原法院聲請及本件抗告意旨略以：相對人之被繼承
    人黃正男為保全對渠等被繼承人林村田之金錢請求，於67年
    間聲請假扣押裁定，經原法院以67年度全字第2161號裁定准
    許，嗣經黃正男提供擔保後對林村田所有不動產辦理保全執
    行在案，抗告人於80年8月6日提存擔保金新臺幣（下同）15
    萬4,500 元將查封登記塗銷。抗告人丙○○於97年間已聲請
    命相對人限期起訴，亦經原法院97年度全聲字第256 號裁定
    准許確定，因民法第821 條規定：各共有對於第三人得就共
    有物之全部為本於所有權之請求，則聲請命相對人限期起訴
    之事件，自得由抗告人丙○○單獨為之。法院既准許97年度
    全聲字第256 號裁定，與本件97年度審全聲字裁定內容矛盾
    。相對人既未提起訴訟，爰聲請撤銷假扣押裁定等情。
二、原裁定駁回抗告人之聲請，係以：債務人林村田之權利應由
    繼承人：丙○○、乙○○、甲○○等3 人共同行使，而乙○
    ○、甲○○均未向相對人為限期起訴之聲請，則抗告人聲請
    撤銷67年度全字第216 號假扣押裁定，係不合法，為裁判之
    基礎。
三、按繼承，因被繼承人死亡而開始，繼承人自繼承時，除本法
    院另有規定外，承受被繼承人財產上之一切權利義務，繼承
    人有數人時，在分割遺產前，各繼承人對於遺產全部為公同
    共有，民法第1147條、第1148條本文及第1151條規定甚明。
    而公同共有人之權利義務，除法律或契約另有規定外，公同
    共有物之處分及其他之權利行使，應得共有人全體之同意，
    民法第828條第2項定有明文。
四、查債權人黃正男為保全其對於債務人林村田之金錢請求，於
    67年間聲請假扣押裁定，經原法院於67 年10月5日以67年度
    全字第2161號裁定諭知：准許債權人黃正男以新台幣（下同
    ）5,2000元供擔保後，得對債務人林村田之財產在 154,500
    元之範圍內為假扣押；債務人林村田如為債權人供擔保金15
    4,500 元後，得免為或撤銷假扣押在案。嗣債權人黃正男於
    67年間提供擔保，對債務人林村田所有之不動產為查封登記
    ，其後黃正男於68年3月7日、林村田於73年9月18 日先後死
    亡，林村田之繼承人即抗告人3人於80年8月6 日提供反擔保
    154,500元， 原法院因而發函將上開不動產之查封登記予以
    塗銷等情，業據抗告人陳明，並提出上開假扣押裁定、提存
    書及原法院囑託塗銷查封登記書、原法院銷燬清冊及檔案留
    存裁定等影本為證（本院卷第9-16頁），應堪採信。又債務
    人林村田於73年9月18日死亡，繼承人為抗告人3人，並無限
    定繼承或拋棄繼承情事，既據抗告人自陳，則依前開法律規
    定，有關被繼承人林村田在本件假扣押程序中債務人之權利
    義務即由繼承人即抗告人3人繼承，且抗告人3人間為公同共
    有之關係，是有關聲請命限期起訴之權利行使，依上開民法
    第828條第2頁規定， 應由抗告人3人全體共同行使，始屬合
    法。 抗告人援引之民法第821條規定，乃有關分別共有關係
    之條款，與抗告人間係公同共有之關係有所不同，抗告人顯
    有誤解。茲僅由抗告人丙○○於97年間聲請命相對人限期起
    訴，欠缺其他繼承人即抗告人乙○○、甲○○共同為之，亦
    有原法院97年度全聲字第256號裁定附卷（原法院卷第8-9頁
    ），則此聲請尚非合法。而聲請命債權人限期起訴之事件乃
    非訟事件，應由當事人自行聲請為之，非由法院依職權發動
    者，在為命限期起訴聲請時既僅由抗告人丙○○一人為之，
    法院裁定時僅列丙○○為聲請人，並無違誤，亦無與原裁定
    有矛盾之情形，故抗告人所為辯解，均非可採。
五、綜上所述，債務人林村田之繼承人為抗告人3 人，應由渠等
    共同聲請命相對人限期起訴，茲未共同為之，尚非合法，故
    抗告人以：渠等已聲請命相對人限期起訴，相對人未為起訴
    為由，聲請撤銷本件假扣押裁定，尚非正當，應予駁回。原
    裁定駁回抗告人之聲請，於法並無不合，茲仍執陳詞提起抗
    告，為無理由，應予駁回。
六、據上論結：本件抗告為無理由，依民事訴訟法第495條之1第
    1項、第449條第1項、第95條、第85條第2項，裁定如主文。
中    華    民    國    98    年    3    月     3     日
                    民事第一庭
                        審判長法  官  張耀彩
                              法  官  盧彥如
                              法  官  林金吾
正本係照原本作成。
不得再抗告。
中    華    民    國    98    年    3     月    3     日
                              書記官  張淑芳


司法院資訊處製作；財團法人民間司法改革基金會備份。
